臺灣高等法院刑事裁定
110年度聲字第2665號
聲明異議人
即  受刑人  林世豪



上列聲明異議人即受刑人因違反毒品危害防制條例案件，對於臺
灣臺北地方檢察署檢察官之執行沒收監獄保管金之命令，聲明異
議，本院裁定如下：
    主  文
聲明異議駁回。
    理  由
一、聲明異議意旨略以：聲明異議人即受刑人林世豪（下稱受刑
    人）因臺灣臺北地方檢察署（下稱臺北地檢署）檢察官強制
    扣除其在監生活所需，得酌留新臺幣（下同）3千元，餘外
    保管金、勞作金均作為追徵之犯罪所得乙節，對於犯罪所得
    之沒收，其並無異議，惟就保管金部分，除其本人入監時所
    帶入者外，尚有其親屬因不便探視時而以匯票寄至監所供其
    生活所需，此財物之所屬非其個人所有，檢察官執行沒收此
    等由第三人寄入監所代管之財物，於法無據，此有最高法院
    63年台抗字第376號、49年台抗字第72號等裁判可參，爰依
    法聲明異議，請另為適法之處理等語。
二、本院之判斷：
　㈠受刑人林世豪於民國110年6月16日提出之「強制扣款聲明異
    議狀」，雖未記載其所異議之檢察官執行命令之日期、文號
    等內容，但其於狀內既已表明係對檢察官執行沒收其監獄內
    之保管金為異議，有上開書狀在卷可稽（見本院卷第5至9頁
    ），是其所聲明異議之標的（對象），仍屬具體明確。經本
    院依職權向臺北地檢署調取110年度執沒字第576號執行卷宗
    審閱，在受刑人具狀為上開聲明異議前，檢察官曾以110年2
    月18日北檢欽造110執沒576字第1109012657號函通知法務部
    ○○○○○○○○○○○○○○），在83,900元範圍內，酌留受刑人每月在
    監生活所需後，將其保管金及勞作金之餘款全數匯送該署辦
    理沒收犯罪所得之執行指揮，嗣經執行抵償2,159元後，檢
    察官再以110年4月22日北檢欽造110執沒576字第1107460089
    0號函通知臺北監獄，指揮在81,741元範圍內依前揭方式執
    行等情，有上開函稿2件及該署繳納沒入金通知單、自行收
    納款項收據各1份等在卷可參（見110執沒576號卷第35至38
    、85頁）。由此可知受刑人本件聲明異議之標的，即為檢察
    官上開2次之指揮執行行為甚明。
　㈡按受刑人以檢察官執行之指揮為不當者，得向諭知該裁判之
    法院聲明異議，為刑事訴訟法第484條所明定。該條所稱「
    諭知該裁判之法院」，係指對被告之有罪判決，於主文內實
    際宣示其主刑、從刑之裁判而言，若判決主文並未諭知主刑
    、從刑，係因被告不服該裁判，向上級法院提起上訴，而上
    級法院以原審判決並無違誤，上訴無理由，因而維持原判決
    諭知「上訴駁回」者，縱屬確定之有罪判決，但因對原判決
    之主刑、從刑未予更易，其本身復未宣示如何之主刑、從刑
    ，自非該條所指「諭知該裁判之法院」（最高法院79年台聲
    字第19號刑事裁判要旨參照）。經查，受刑人前因販賣第二
    級毒品罪（共10罪），經臺灣臺北地方法院（下稱臺北地院
    ）以108年度原訴字第24、25號判決分別判處如該判決附表
    一所示之刑（含沒收），並定刑有期徒刑5 年；其不服上訴
    本院後，本院以109年度原上訴字第110號判決，就原判決附
    表一編號十所示部分（含沒收）及其應執行刑，暨附表一編
    號四、七所示未沒收犯罪所得、附表一編號九所示沒收犯罪
    所得部分均撤銷，並改判如該判決附表一編號十所示之刑及
    沒收，及該判決附表一編號四、七、九所示應沒收之犯罪所
    得，並就撤銷改判及上訴駁回部分所處之刑，合併定應執行
    有期徒刑4年6月，其仍不服提起第三審上訴後，由最高法院
    以110年度台上字第1473號判決駁回上訴而告確定等節，有
    上開各案號之判決在卷可參（見110執817號卷第4至5頁背面
    、第6至12頁背面、第13至20頁）。可知本院上開判決，雖
    非全部撤銷第一審判決，但仍對其中部分犯罪為主刑及沒收
    犯罪所得之諭知，依刑事訴訟法第484條之規定，本院就本
    件聲明異議自具有管轄權。
　㈢沒收之裁判，應依檢察官之命令執行之；前項命令與民事執
    行名義有同一之效力；前條裁判之執行，準用執行民事裁判
    之規定，刑事訴訟法第470條第1項前段、第2項、第471條第
    1 項各定有明文，故檢察官執行沒收裁判時，應準用強制執
    行法之相關規定。而監獄為受刑人保管之保管金及勞作金，
    性質上均屬受刑人對於監獄之債權，於法並無不得執行之情
    事，惟為兼顧受刑人在監執行之生活所需，仍宜依強制執行
    法有關規定，酌留受刑人在監獄生活所需之金錢。又「為維
    護受刑人身體健康，監獄應供給飲食，並提供必要之衣類、
    寢具、物品及其他器具」、「罹患疾病經醫師評估認需密切
    觀察及處置之受刑人，得於監獄病舍或附設之病監收容之」
    、「受刑人受傷或罹患疾病，有醫療急迫情形，或經醫師診
    治後認有必要，監獄得戒送醫療機構或病監醫治」，為監獄
    行刑法第46條第1項、第58條、第62條第1項所明定。是受刑
    人在監獄之給養及醫治，已由國家負擔，受刑人所需者應僅
    小額支出，於酌留所謂「生活所必需者」，亦當以此度量（
    最高法院110年度台抗字第142號裁判要旨參照）。又監獄為
    受刑人保管之保管金，本質上為受刑人之財產，得為檢察官
    執行沒收處分抵償之標的（最高法院109年度台抗字第500號
    裁判要旨參照）。
　㈣經查，受刑人因犯販賣第二級毒品罪（共10罪），總計應沒
    收追徵之犯罪所得為83,900元乙節，有前揭臺北地院108年
    度原訴字第24、25號及本院109年度原上訴字第110號等判決
    可稽，則檢察官於此金額範圍內，對受刑人執行沒收追徵，
    自屬正當。又檢察官之上開執行命令，通知臺北監獄於酌留
    受刑人每月在監生活所需3千元後，將其保管金及勞作金餘
    款全數匯送該署辦理沒收乙節，顯已審酌受刑人在監獄之給
    養、醫治及生活所必需等情而為度量，此從受刑人並未爭執
    酌留之金額不夠乙情，足徵檢察官之執行方法並無不當。受
    刑人雖以前詞聲明異議，然監獄為受刑人保管之保管金，其
    來源或為受刑人於入監時所攜帶，或於入監後因親友之贈與
    而得，本質上均屬受刑人之財產，不因係出於他人之贈與，
    即非屬受刑人之財產，是本件檢察官於酌留受刑人生活所需
    費用後，就其餘款得以執行沒收甚明，異議意旨謂親友給予
    之匯票非屬其個人財產而不得執行沒收云云，顯屬誤會。
　㈤至於異議意旨引用之最高法院63年台抗字第376號、49年台抗
    字第72號等裁判，經查該等民事裁判要旨分別為：「強制執
    行事件之當事人，依執行名義之記載定之。應為如何之執行
    ，則依執行名義之內容定之。至於執行事件之債權人有無執
    行名義所載之請求權，執行法院無審認判斷之權」、「強制
    執行法第十七條所謂於強制執行開始後，始發見債權人查報
    之財產確非債務人所有者，應由執行法院撤銷其執行處分，
    係指查報之財產確非債務人所有者而言。若該財產是否債務
    人所有尚待審認方能確定，執行法院既無逕行審判之權限，
    尤非聲明同法第十二條所定之異議所能救濟，自應依同法第
    十六條之規定，指示主張有排除強制執行權利之第三人，提
    起執行異議之訴，以資解決」，顯與本件檢察官所執行之保
    管金為受刑人所有之情形無涉，是該等裁判要旨於本件即無
    援用之餘地。
三、綜上所述，本件檢察官指揮執行受刑人於監獄之保管金，已
    經酌留其每月生活所需費用，所為執行並無不當，其仍執詞
    聲明異議，為無理由，應予駁回。
據上論斷，應依刑事訴訟法第486條，裁定如主文。 
中    華    民    國   110    年    7     月    22    日
                  刑事第二十二庭審判長法  官  洪于智
                                      法  官  汪怡君
                                      法  官  陳銘壎
以上正本證明與原本無異。
如不服本裁定，應於收受送達後五日內向本院提出抗告狀。
                                      書記官  吳思葦
中    華    民    國   110    年    7     月    22    日